【裁判字號】    95,裁,1999
【裁判日期】    950907
【裁判案由】    綜合所得稅
【裁判全文】
最  高  行  政  法  院  裁  定
                                     95年度裁字第01999號
上  訴  人  甲○○
被 上訴 人  財政部臺北市國稅局
代  表  人  許虞哲
上列當事人間因綜合所得稅事件，上訴人對於中華民國93年10月
15日臺北高等行政法院92年度訴字第2358號判決，提起上訴，本
院裁定如下：
    主  文
上訴駁回。
上訴審訴訟費用由上訴人負擔。
    理  由
一、按對於高等行政法院判決之上訴，非以其違背法令為理由，
    不得為之，行政訴訟法第242條定有明文。同法第243條第1
    項規定，判決不適用法規或適用不當者，為違背法令；而判
    決有第243條第2項所列各款情形之一者，其判決當然違背法
    令。又提起上訴，應以上訴狀表明上訴理由並應添具關於上
    訴理由之必要證據，復為同法第244條第1項第4款及第2項所
    明定。準此，當事人提起上訴，如以原審判決有行政訴訟法
    第243條第1項不適用法規或適用法規不當為理由時，其上訴
    狀或理由書應有具體之指摘，並揭示該法規之條項或其內容
    ；如以原審判決有第243條第2項所列各款情形之當然違背法
    令為理由時，其上訴狀應揭示合於該款之事實。上訴狀或理
    由書如未依此項方法表明，或其所表明者，顯與上開法條規
    定之情形不相合時，即難認為已對高等行政法院判決之違背
    法令有具體之指摘，其上訴自難認為合法。又認定事實與證
    據取捨，乃事實審法院之職權，苟其事實之認定及證據之取
    捨，並不違背經驗法則與論理法則，即不容任意指摘為違法
    ，而執為上訴本院之理由。
二、上訴意旨略謂：關於系爭賴竹旺之訴訟案件部分，上訴人於
    84年接受委任並收取報酬，且於84年度綜合所得稅申報之時
    即已核實申報，係合於司法院釋字第377號解釋所揭示之意
    旨，故行政法院應依行政訴訟法第133條之規定，職權調查
    上訴人之主張及提出之申報證據是否真實，被上訴人有無重
    複課稅之情形。故原審法院有應調查而未調查之情形，且未
    說明未予調查或上訴人主張不足採信之理由，其判決除違背
    前揭司法釋字第377號解釋及本院91年度判字第1989號判決
    意旨外，亦有行政訴訟法第243條第1項及同條第2項第6款所
    定判決不備理由之違背法令情事。次查，原審判決理由有將
    稅捐行政目的與「稽徵經濟原則」及納稅義務人之「協力義
    務」無限上綱之虞，蓋刑事制裁與稅捐法並列為對人民之基
    本權利介入最深之法律，故憲法上所保障之基本權利的落實
    要求，在刑事訴訟法及稅捐稽徵法上應一體適用，此由司法
    院釋字第371號、第385號、第525號、第535號解釋及行政程
    序法第1條、第9條、第36條之規範意旨，亦可得知。是原判
    決認為稅捐行政目的與「稽徵經濟原則」及納稅義務人「協
    力義務」之要求，其重要性凌駕於前揭憲法、司法院解釋、
    行政程序法等規範之價值判斷，甚至就法規之解釋與適用拒
    絕採取「取向於憲法」之解釋原則，則原判決顯有行政訴訟
    法第243條第1項所稱判決不適用法規及解釋、適用不當之違
    背法令情事。再者，上訴人於原審訴訟時，已主張上訴人無
    故意、過失；然原審未依行政訴訟法第125條第1項及第133
    條之規定，調查上訴人於申報85年度綜合所得稅當時，有無
    過失，徒以上訴人對上開違章漏稅結果，縱無逃漏故意，亦
    難謂其無過失，即率認定被上訴人之裁罰並無違誤，係有判
    決不適用法規及適用不當之違法。且原判決並未說明未予調
    查或上訴人主張不足採信之理由，其判決除與司法院釋字第
    275號解釋及本院92年度判字第8號、92年度判字第967號判
    決意旨相違外，亦有行政訴訟法第243條第1項及同條第2項
    第6款所定判決不備理由之違背法令情事。末查，上訴人於
    原審訴訟時，已主張對上訴人處以漏稅額0.5倍之重罰，顯
    已違反實質平等原則、比例原則、應予衡量原則，及與行政
    程序法第9條之規定有違云云；然原判決對此竟恝置不論，
    且未說明未予衡量或不採之理由，其判決即有行政訴訟法第
    243條第1項及同條第2項第6款所定判決不備理由之違背法令
    情事。另被上訴人依調查局查扣自案外人李一住所之85年收
    支明細表為處罰之依據，然85年之收支係於次（86）年報稅
    ，與85年申報所得稅無涉，足證系爭行政處分顯已違背法令
    。綜上所述，原審判決違反憲法、司法院解釋、論理法則、
    經驗法則及證據法則而違背法令，請廢棄原判決，撤銷訴願
    、復查決定及原處分，或發回原審法院更為審理等語。
三、本件上訴人雖以不適用法規、適用不當或不備理由為由，對
    於原審判決提起上訴，惟核其前揭上訴理由所指各節，無非
    重述原審所為主張而經原審斟酌全辯論意旨及調查證據結果
    ，適用行為時相關法令及本院判例，依論理法則及經驗法則
    詳予論斷敘明者，以上訴人一己主觀見解，泛引司法院解釋
    暨行政訴訟法、行政程序法規定，任加指摘原判決違誤，及
    就原審取捨證據、認定事實之職權行使事項，指摘其為不當
    ，揆諸首揭規定及說明，難認為對原高等行政法院判決之如
    何違背法令已有具體之指摘，其上訴為不合法，應予駁回。
四、依行政訴訟法第249條第1項前段、第104條、民事訴訟法第
    95條、第78條，裁定如主文。
中    華    民    國    95    年    9     月    7     日
                  第二庭審判長法  官  廖  政  雄
                              法  官  鍾  耀  光
                              法  官  姜  仁  脩
                              法  官  簡  朝  振
                              法  官  胡  國  棟
以  上  正  本  證  明  與  原  本  無  異
中    華    民    國    95    年    9     月    7     日
                              書記官  王  史  民


司法院資訊處製作；財團法人民間司法改革基金會備份。
